【裁判字號】    97,家聲,221
【裁判日期】    970829
【裁判案由】    變更子女姓氏
【裁判全文】
臺灣高雄地方法院民事裁定             97年度家聲字第221號
聲  請  人  乙○○
相  對  人  甲○○
上聲請人聲請變更子女姓氏事件，本院裁定如下：
    主  文
變更聲請人乙○○（民國○○○年○月○日生，身分證統一編號
：Ｚ000000000號）之姓氏為母姓「李」。
程序費用新臺幣壹仟元由相對人負擔。
    理  由
一、本件聲請意旨略以：聲請人之父母於聲請人九歲時經協議離
    婚，聲請人由母親李麗卿監護，並獨力扶養成人，此期間相
    對人對聲請人均未善盡扶養義務，十多年來母親含辛茹苦，
    教育聲請人，母子相依為命，感情甚篤。又相對人從事當鋪
    生意，實則為借貸討債業務，常不預期會與人滋事糾紛，故
    現在之父姓對聲請人自身及母親李麗卿是有心理上不利之影
    響，爰依民法第1059條第5 項第1 款及第4 款規定，聲請鈞
    院宣告變更子女姓氏為母姓等語。
二、按「有下列各款情形之一，且有事實足認子女之姓氏對其有
    不利之影響時，父母之一方或子女得請求法院宣告變更子女
    之姓氏為父姓或母姓：一、父母離婚者。二、父母之一方或
    雙方死亡者。三、父母之一方或雙方生死不明滿三年者。四
    、父母之一方曾有或現有未盡扶養義務滿二年者。」，民法
    第1059條第5 項定有明文。
三、經查：聲請人上開主張，業據其提出戶籍謄本為證，並經證
    人即聲請人之母李麗卿到庭證稱：聲請人從小就與伊同住，
    沒有與相對人同住，而且很少接觸，幾乎沒有見面，且相對
    人完全沒有扶養聲請人，也沒有給付扶養費等語明確（見本
    院97年8 月26日非訟事件筆錄），堪認聲請人主張相對人於
    聲請人自與李麗卿離婚後，並未盡到扶養聲請人之義務等情
    為真實。則本院審酌聲請人係訴外人李麗卿與相對人所生，
    依社會傳統之狹隘二分法，聲請人應被視為父系家屬，然相
    對人自與李麗卿離婚至今，均未盡到扶養之義務，且父系親
    屬並未協助照護養育聲請人之成長，皆由其母即訴外人李麗
    卿扶養教育，是在聲請人之生活中心與主觀認知，其姓氏所
    代表之傳統定義即與其現實生活有齟齬現象，且聲請人對相
    對人之存在印象僅在於姓氏，此對聲請人之人格發展均造成
    困擾，則聲請人繼續維持所從之父姓，對其心理確有不利，
    是認有變更為母姓「李」之必要。是本件聲請，為有理由，
    應予准許。
四、依非訟事件法第21條第1 項前段、第24條第1 項，民事訴訟
    法第78條規定，裁定如主文。
中    華    民    國    97    年    8     月    29    日
                  家事法庭法  官  邱泰錄
上為正本係照原本作成。
如對本裁定抗告須於裁定送達後10日內向本院提出抗告狀。
中    華    民    國    97    年    8     月    29    日
                          書記官  廖美玲


司法院資訊處製作；財團法人民間司法改革基金會備份。
